【裁判字號】    99,訴,2087
【裁判日期】    990730
【裁判案由】    毒品危害防制條例
【裁判全文】
臺灣臺中地方法院刑事判決              99年度訴字第2087號
公  訴  人  臺灣臺中地方法院檢察署檢察官
被      告  甲○○
上列被告因違反毒品危害防制條例案件，經檢察官提起公訴（99
年度毒偵字第1059號），被告於本院準備程序中就被訴事實為有
罪之陳述，經本院合議庭裁定由受命法官獨任依簡式審判程序審
理，判決如下：
    主    文
甲○○施用第一級毒品，處有期徒刑捌月。
    犯罪事實
一、甲○○前於民國88年間因施用毒品案件，經本院裁定送觀察
    、勒戒後，經評定認無繼續施用毒品傾向，於88年8 月20日
    執行完畢釋放出所，且經臺灣臺中地方法院檢察署檢察官以
    88年度毒偵字第94號為不起訴處分確定。又於前揭觀察、勒
    戒執行完畢釋放後5 年內之89年間，因施用毒品案件，經本
    院裁定送觀察、勒戒後，經評定認無繼續施用毒品傾向，於
    89年2 月25日執行完畢釋放出所，且經臺灣臺中地方法院檢
    察署檢察官以89年度毒偵字第1444號為不起訴處分確定。復
    於90年間因施用第一、二級毒品案件，經本院以90年度訴字
    第1143號分別判處有期徒刑10月、6 月，應執行有期徒刑1
    年2 月確定。再於93年間因施用毒品案件，經臺灣高等法院
    臺中分院以93年度上訴字第1911號判處有期徒刑1 年確定（
    尚未執行完畢，不構成累犯）。詎猶不知戒絕毒癮，明知海
    洛因係毒品危害防制條例第2 條第2 項第1 款所明定之第一
    級毒品，不得持有、施用，復基於施用第一級毒品海洛因之
    犯意，於99年3 月1 日晚間10時許，在其位於臺中縣潭子鄉
    ○○村○○路2 段193 巷20號住處，以針筒注射之方式，施
    用第一級毒品海洛因1 次。嗣於假釋保護管束期間之99年3
    月2 日下午2 時30分許，經臺灣臺中地方法院檢察署觀護人
    室通知採尿，送驗結果呈嗎啡陽性反應，而查知上情。
二、案經臺灣臺中地方法院檢察署觀護人簽請臺灣臺中地方法院
    檢察署檢察官偵查起訴。
    理    由
一、按除被告所犯為死刑、無期徒刑、最輕本刑為3 年以上有期
    徒刑之罪或高等法院管轄第一審案件者外，於法院行準備程
    序進行中，被告先就被訴事實為有罪之陳述時，審判長得告
    知被告簡式審判程序之旨，並聽取當事人、代理人、辯護人
    及輔佐人之意見後，裁定進行簡式審判程序；且受命法官行
    準備程序，與法院或審判長有同一之權限；又簡式審判程序
    之證據調查，不受刑事訴訟法第159 條第1 項、第161 條之
    2 、第161 條之3 、第163 條之1 及第164 條至第170 條規
    定之限制，刑事訴訟法第273 條之1 第1 項、第279 條第2
    項前段、第273 條之2 分別定有明文。被告甲○○所為係犯
    死刑、無期徒刑、最輕本刑為3 年以上有期徒刑以外之罪，
    其於準備程序中就被訴事實為有罪之陳述，經受命法官告知
    簡式審判程序之旨，並聽取公訴人、被告之意見後，本院合
    議庭認為適宜由受命法官獨任進行簡式審判程序，依刑事訴
    訟法第273 條之1 第1 項規定，裁定由受命法官獨任進行審
    判程序，合先敘明。
二、上揭犯罪事實，業據被告甲○○於本院審理時坦承不諱，且
    被告於99年3 月2 日下午2 時30分許經臺灣臺中地方法院檢
    察署觀護人室通知所採集之尿液，經送檢驗之結果，確呈嗎
    啡陽性反應，有臺灣臺中地方法院檢察署受保護管束人（被
    告）尿液檢體監管記錄表及詮昕科技股份有限公司濫用藥物
    尿液檢驗報告各1 份附卷可稽，足認被告之自白，應與事實
    相符，堪予採信。本案事證明確，被告施用第一級毒品海洛
    因之犯行，洵堪認定。
三、按施用第一級毒品為犯罪行為，毒品危害防制條例第10條定
    有處罰明文。故施用第一級毒品者，依前揭規定本應科以刑
    罰。惟基於刑事政策，對合於一定條件之施用者，則依同條
    例第20條、第23條之規定，施以觀察、勒戒及強制戒治之保
    安處分。現行毒品危害防制條例於92年7 月9 日修正公布，
    自93年1 月9 日施行，其中第20條、第23條將施用毒品之刑
    事處遇程式，區分為「初犯」及「5 年內再犯」、「5 年後
    再犯」。依其立法理由之說明：「初犯」，經觀察、勒戒或
    強制戒治後，應為不起訴處分或不付審理之裁定；經觀察、
    勒戒或強制戒治執行完畢釋放後，「5 年內再犯」者，因其
    再犯率甚高，原實施之觀察、勒戒及強制戒治既已無法收其
    實效，爰依法追訴或裁定交付審理。至於經觀察、勒戒或強
    制戒治執行完畢釋放後，「5 年後再犯」者，前所實施之觀
    察、勒戒或強制戒治已足以遮斷其施用毒品之毒癮，為期自
    新及協助其斷除毒癮，仍適用「初犯」規定，先經觀察、勒
    戒或強制戒治之程式。從而依修正後之規定，僅限於「初犯
    」及「5 年後再犯」二種情形，始應先經觀察、勒戒或強制
    戒治程式。倘被告於5 年內已再犯，經依法追訴處罰，縱其
    第3 次（或第3 次以上）再度施用毒品之時間，在初犯經觀
    察、勒戒或強制戒治執行完畢釋放5 年以後，已不合於「5
    年後再犯」之規定，且因已於「5 年內再犯」，顯見其再犯
    率甚高，原實施觀察、勒戒或強制戒治，已無法收其實效，
    即應依該條例第10條處罰（最高法院95年度第7 次刑事庭會
    議決議參照）。查被告前於88年間因施用毒品案件，經本院
    裁定送觀察、勒戒後，經評定認無繼續施用毒品傾向，於88
    年8 月20日執行完畢釋放出所，且經臺灣臺中地方法院檢察
    署檢察官以88年度毒偵字第94號為不起訴處分確定。又於前
    揭觀察、勒戒執行完畢釋放後5 年內之89年間，因施用毒品
    案件，經本院裁定送觀察、勒戒後，經評定認無繼續施用毒
    品傾向，於89年2 月25日執行完畢釋放出所，且經臺灣臺中
    地方法院檢察署檢察官以89年度毒偵字第1444號為不起訴處
    分確定。復於90年間因施用第一、二級毒品案件，經本院以
    90年度訴字第1143號分別判處有期徒刑10月、6 月，應執行
    有期徒刑1 年2 月確定。再於93年間因施用毒品案件，經臺
    灣高等法院臺中分院以93年度上訴字第1911號判處有期徒刑
    1 年確定等情，有臺灣臺中地方法院檢察署刑案資料查註紀
    錄表、全國施用毒品案件紀錄表及臺灣高等法院被告前案紀
    錄表在卷可參。是被告既於觀察、勒戒執行完畢釋放後5 年
    內，再犯上開施用毒品罪，則其犯本案施用毒品犯行之時間
    ，雖距前述觀察、勒戒執行完畢釋放後已逾5 年，揆諸首開
    說明，仍應依法論科。
四、按海洛因係毒品危害防制條例第2 條第2 項第1 款所稱之第
    一級毒品，核被告甲○○所為，係犯毒品危害防制條例第10
    條第1 項之施用第一級毒品罪。其持有第一級毒品後進而施
    用，其持有之低度行為，應為施用之高度行為所吸收，不另
    論罪。爰審酌被告於經觀察、勒戒及徒刑執行後，仍未能戒
    絕其毒癮而再次施用毒品，足證前開保安處分措施已難矯治
    其惡性，惟念其於犯罪後坦承犯行及所犯為自戕行為等一切
    情狀，量處如主文所示之刑，以示懲儆。
據上論斷，應依刑事訴訟法第273 條之1 第1 項、第299 條第1
項前段，毒品危害防制條例第10條第1 項、刑法第11條前段，判
決如主文。
本案經檢察官何建寬到庭執行職務。
中    華    民    國    99    年    7     月    30    日
                  刑事第十七庭  法  官  劉惠娟
以上正本證明與原本無異。
如不服本判決應於收受判決後10日內向本院提出上訴書狀，並應
敘述具體理由。其未敘述上訴理由者，應於上訴期間屆滿後20日
內向本院補提理由書（均須按他造當事人之人數附繕本）「切勿
逕送上級法院」。
                                書記官  童淑芬
中    華    民    國    99    年    7     月    30    日
附錄本案論罪法條：
毒品危害防制條例第10條第1項：
施用第一級毒品者，處6月以上5年以下有期徒刑

司法院資訊處製作；財團法人民間司法改革基金會備份。
